【裁判字號】    98,消債抗,168
【裁判日期】    980612
【裁判案由】    更生事件
【裁判全文】
臺灣板橋地方法院民事裁定           98年度消債抗字第168號
抗  告  人  甲○○
上列抗告人因消費者債務清理條例聲請更生事件，抗告人對於中
華民國98年4月30日本院97年度消債更字第1940 號裁定提起抗告
，本院裁定如下：
    主  文
抗告駁回。
抗告程序費用新臺幣壹仟元由抗告人負擔。
    理  由
一、抗告意旨略以：抗告人目前債務總金額為新臺幣（下同）1,
    003,291元，而名下所有數筆不動產皆為共有，持分至多為5
    分之 1，這些土地房屋均無法處分，對減輕債務毫無助益；
    ，前以書面向最大債權金融機構台新國際商業銀行股份有限
    公司（下稱台新銀行）請求共同協商債務清償方案，台新銀
    行提出每個月還款10,176元之還款方案，然抗告人已60歲，
    無法長時間開計程車致收入有限，再加上近來經濟不景氣影
    響，最近幾個月的收入皆未達20,000元，扣除協商金額後僅
    剩9,284 元，實未符最低生活水準，故懇請裁定開始更生程
    序，依此爰聲明請求廢棄原裁定等語。
二、按債務人不能清償債務或有不能清償之虞者，得依本條例所
    定更生或清算程序，清理其債務，消費者債務清理條例第 3
    條定有明文。所謂「不能清償債務」，係指債務人欠缺清償
    能力，對於已屆清償期，且已受請求之債務之全部或主要部
    分，客觀上可預見其為一般且繼續的不能清償之財產狀態而
    言。而清償能力係由財產、信用、勞力三者構成，故雖無足
    夠財產，然如有良好之信用、優良之技術或持續不斷之勞力
    ，即屬有清償債務之可能。次按聲請更生或清算不合程式或
    不備其他要件者，法院應以裁定駁回之，但其情形可以補正
    者，法院應定期間先命補正，消費者債務清理條例第8 條亦
    有明文規定。
三、經查：
  (一)抗告人債務總額未逾1,200 萬元，前經前置協商不成立乙節
    ，有前置協商不成立通知書（見原審卷第18頁）、財團法人
    金融聯合徵信中心債權人清冊（見原審卷第21頁）等附卷可
    稽，是抗告人經前置協商不成立而向本院聲請更生，固無不
    合。惟按抗告人聲請准許更生，仍應符合前揭消費者債務清
    理條例第3 條之規定，以債務人不能清償債務或有不能清償
    之虞為要件，方為適法。
  (二)次查，依上開協商不成立通知書記載，抗告人係因未能接受
    顯足以負擔之還款方案之原因而協商不成立。惟查，依台新
    銀行提出之抗告人前置協商收入切結書所載（見原審卷第14
    1 頁），其每月收入約22,000元，此參考交通部公布之96年
    度計程車駕駛人平均每月營業餘額調查資料核算（見本院卷
    交通部－交通統計－交通專題分析），乃屬合理，以此扣除
    行政院主計處公佈之97年度臺灣省每人每月最低生活費用9,
    829 元（該最低生活費用即包括食、衣、住、行等費用在內
    ，且抗告人既已負債大於資產，本應較一般人更節約支出，
    撙節開銷，自應以最低生活費為計算標準）後，每月尚有將
    近12,171元結餘，應足以負擔台新銀行提出每月清償10,716
    元之還款方案。再者，抗告人名下擁有數筆不動產（土地、
    田賦及房屋），而其資產現值總和約為439,089 元，亦有抗
    告人提出之全國財產稅總歸戶財產查詢清單在卷可考（見本
    院卷第19頁），抗告人雖陳其資產係屬共有，難以融通及處
    分，然抗告人並未就其名下資產有處分或融通困難等具體事
    實提出任何說明或證據，足徵其主張其所有資產無法處分以
    減輕其部分債務負擔之情，並不足採取。是抗告人既非不得
    藉由處分資產以增加償債能力，前置協商之債權人所提議之
    協商條件亦在抗告人清償能力之範圍內，審酌抗告人之能力
    ，既仍有清償債務之可能，則其主張具有不能清償債務情事
    乙節，即難採信。
四、綜上所述，抗告人之抗告理由，均非可採。從而原審裁定駁
    回債務人更生之聲請，並無違誤。抗告意旨指摘原裁定不當
    ，求予廢棄另為裁定，為無理由，應予駁回。
五、據上論結，本件抗告為無理由，爰依消費者債務清理條例第
    11條第2項、第15條、民事訴訟法第495條之1第1項、第 449
    條第1項、第95條、第78條，裁定如主文。
中    華    民    國    98    年    6     月    12    日
                  民事第二庭    審判長法  官  蕭胤瑮
                                      法  官  陳財旺
                                      法  官  張筱琪
以上正本係照原本作成。
本裁定不得抗告。
中    華    民    國    98    年    6     月    12    日
                                      書記官  連思斐


司法院資訊處製作；財團法人民間司法改革基金會備份。
